【裁判字號】    98,上訴,1374
【裁判日期】    981030
【裁判案由】    搶奪
【裁判全文】
臺灣高等法院高雄分院刑事判決        98年度上訴字第1374號
上  訴  人
即  被  告  乙○○
上列上訴人因搶奪案件，不服臺灣高雄地方法院98年度審訴字第
2738號中華民國98年8月27日第一審判決（起訴案號：臺灣高雄
地方法院檢察署98年度偵字第3121號），提起上訴，本院判決如
下：
     主  文
上訴駁回。
     理  由
一、按不服地方法院之第一審判決而上訴者，須提出上訴書狀，
    並應敘述具體理由，上訴書狀未敘述上訴理由者，應於上訴
    期間屆滿後20日內補提理由書於原審法院。逾期未補提者，
    原審法院應定期間先命補正。但上訴書狀已敘述理由，惟所
    敘述者非屬具體理由，則屬不符上訴之法定程式，由第二審
    法院以其上訴不合法律上程式，判決駁回，不生定期命補正
    之問題，刑事訴訟法第350 條第1 項、第361 條、第362 條
    、第367 條定有明文。
二、次按上開所稱「上訴書狀應敘述具體理由」，係指須就不服
    之判決為具體之指摘而言，如僅泛稱原判決認事用法不當或
    採證違法、判決不公等，均非具體理由（法院辦理刑事訴訟
    案件應行注意事項第162點參照）；復按所謂具體理由，必
    係依據卷內既有訴訟資料或提出新事證，指摘或表明第一審
    判決有何採證認事、用法或量刑等足以影響判決本旨之不當
    或違法，而構成應予撤銷之具體事由，始克當之（例如：依
    憑證據法則具體指出所採證據何以不具證據能力，或依憑卷
    證資料，明確指出所為證據證明力之判斷如何違背經驗、論
    理法則）；倘僅泛言原判決認定事實錯誤、違背法令、量刑
    失之過重或輕縱，而未依上揭意旨指出具體事由，或形式上
    雖已指出具體事由，然該事由縱使屬實，亦不足以認為原判
    決有何不當或違法者（例如：對不具有調查必要性之證據，
    法院未依聲請調查亦未說明理由，或援用證據不當，但除去
    該證據仍應為同一事實之認定），皆難謂係具體理由，俾與
    第二審上訴制度旨在請求第二審法院撤銷、變更第一審不當
    或違法之判決，以實現個案救濟之立法目的相契合，並節制
    濫行上訴」（最高法院97年度台上字第892號判決意旨參照
    ）。是如上訴理由書狀並未依據卷內訴訟資料，具體指摘原
    判決認事用法有何違法或不當之情形，即屬上訴未敘述具體
    理由。
三、另按刑之酌減、量定及定執行刑等，為法院依實體法或程序
    法等相關規定，得依職權審酌、自由裁量之事項，不得任意
    指摘，必須具體表明原審判決所為自由裁量之行使，未合乎
    法律之目的，違背內部性界限，而屬權利濫用之違法，或違
    反比例原則、平等原則、公平正義等法則，始足當之，否則
    非屬具體理由，可逕由程序上予以駁回（最高法院71年3 月
    2 日71年度第3 次刑事庭會議決議三之意旨參照）。
四、本件上訴人即被告乙○○（下稱被告）因犯搶奪罪，經原審
    判處有期徒刑九月在案。而被告於上訴期間之98年9月17日
    向原審法院提出上訴狀，上訴理由略以：「被告於事件發生
    後，後悔因一時情急而衝動行事，致被害人身心受創，財物
    受損失，對被害人深感歉意，事後積極彌補被害人損失，被
    害人不計前嫌，願意與被告達成和解共識，致此案圓滿落幕
    ，兩造無任何遺憾，被告因家庭經濟因素，有心悔改，痛改
    前非，目前於空調保養公司上班，補貼家庭所需，請求給予
    悔改機會，從輕量刑。」云云。
五、經查，原審於量刑時，已特別審酌：「被告前有搶奪案件之
    犯罪前科，竟仍再為本件犯行，顯無悔改之心，且念其犯後
    坦承犯行，復已與被害人甲○○達成和解，賠償告訴人所受
    之損害，有和解書1 份在卷可稽，犯後態度尚佳，並斟酌被
    告之犯罪動機、目的、手段，暨其職業、家庭經濟狀況及智
    識程度。」（見原判決第2 頁第11-16 行）等一切情狀，就
    對被告有利不利等各情事，廣為審酌考量，尤其特別對被告
    有利之「被告坦承犯行，犯後態度尚佳，已與被害人達成和
    解及家庭經濟情況。」等事項，詳加斟酌及採為量刑之重要
    參考，足見原審量刑之自由裁量，合乎法律之目的，未違背
    內部性界限，無權利濫用之違法及違反比例原則、平等原則
    、公平正義等法則甚明。本院另衡酌被告前已因犯搶奪罪，
    經法院判處有期徒刑8 月，且入監服刑，已執行完畢，以上
    有台灣高等法院被告前案紀錄表附卷可稽，被告前經偵審判
    刑且入監服刑，竟未習得教訓，仍再犯同樣之搶奪罪，足見
    其無悔改之決心，且公然在街道騎機車行搶路人皮包之手段
    （見原判決事實欄所載），嚴重危害不特定之公眾人身及財
    產安全，其惡性非輕，原審量處有期徒刑9 月，僅比被告前
    犯之搶奪罪多量處一個月之有期徒刑，核屬從輕，被告以目
    前在空調保養公司上班，補貼家庭所需，請求給予悔改機會
    ，從輕量刑云云，非有理由。
六、綜上所述，被告所提出之上訴理由，均非依據卷內既有訴訟
    資料或提出新事證，具體指摘原判決上開採證認事，有何足
    以影響判決本旨之不當或違法，而構成應予撤銷之具體事由
    ，徒以「犯後坦承有悔意，已與被害人達成和解，現有固定
    工作，需補貼家庭經濟，請從輕量刑，給予自新機會」等，
    而指摘原判決量刑不當，請求從輕量刑，依據首揭說明，被
    告所提之前述上訴理由，核與刑事訴訟法第361條第2項所稱
    「具體理由」顯非相當，其上訴顯屬違背法律上之程式，應
    由本院依同法第367條前段、第372條規定，不經言詞辯論，
    判決如主文。
據上論斷，應依刑事訴訟法第367 條前段、第372 條，判決如主
文。
中    華    民    國    98    年    10   月     30   日
                  刑事第五庭    審判長法  官  曾永宗
                                      法  官  任森銓
                                      法  官  鍾宗霖
以上正本證明與原本無異。
如不服本判決應於收受本判決後10日內向本院提出上訴書狀，其
未敘述上訴理由者，並得於提起上訴後10日內向本院補提理由書
狀（應附繕本）「切勿逕送上級法院」。
中    華    民    國    98    年    10    月    30    日
                                      書記官  黎  珍


司法院資訊處製作；財團法人民間司法改革基金會備份。
